【裁判字號】    92,訴,1194
【裁判日期】    920919
【裁判案由】    強盜等
【裁判全文】
臺灣桃園地方法院刑事判決                        九十二年度訴字第一一九四號
    公  訴  人  臺灣桃園地方法院檢察署檢察官
    被      告  甲○○
    指定辯護人  本院公設辯護人  丙○○
右列被告因強盜等案件，經檢察官提起公訴（九十二年度偵字第二一一０號、九十二
年度偵字第五八五四號、九十二年度偵字第一０一九０號及九十二年度偵字第一一五
三三號），本院判決如左︰
    主  文
甲○○共同以非法方法剝奪他人行動自由，累犯，處有期徒刑柒月；又意圖為自己不
法之所有，以脅迫至使不能抗拒，而取他人之物，累犯，處有期徒刑陸年。應執行有
期徒刑陸年貳月。
    事  實
一、甲○○前於民國八十六年間因竊盜罪及非法吸用化學合成麻醉藥品罪，經本院於
    八十六年十二月二日以八十六年度易字第四０八五號判決分別判處有期徒刑一年
    二月及有期徒刑七月，並定應執行刑有期徒刑一年七月；再於八十七年間因違反
    藥事法案件，經本院以八十七年度訴字第九九二號判決判處有期徒刑六月確定，
    二刑接續執行，於八十八年十月四日執行完畢。又於九十年間，因犯毒品危害防
    制條例案件，經本院判處有期徒刑四月確定，於九十年十月十七日易科罰金執行
    完畢。又曾於八十六年間因賭博案件，經本院於八十九年十月十七日以八十六年
    度易字第五一一二號判決判處有期徒刑四月確定，於九十年十一月十六日易科罰
    金執行完畢。
二、甲○○於前開有期徒刑之執行完畢後五年內，仍不知悛悔，又因得知戊○積欠其
    父吳昌誠新台幣（下同）三萬二千元未還，而於九十二年一月十五日上午九時許
    ，夥同乙○○（另結）前往戊○所任職在桃園縣平鎮市○○路二號之平鎮國中，
    二人基於剝奪人行動自由之犯意聯絡，欲強押戊○討債，甲○○與戊○在平鎮國
    中大門口之警衛室外，二人因欠款之數額發生爭執，甲○○即出手掌摑戊○臉頰
    ，致戊○受有左臉頰鈍傷、瘀青一處（三公分乘一公分）之傷害，嗣三人經警衛
    劉清平協調進入警衛室洽談，甲○○與戊○再度發生激烈爭執，甲○○即強拉戊○頭髮，將之強押進入車牌號碼九Ｐ—九四三０號之自用小客車，由乙○○駕駛
    該車，控制其行動自由，二人先將戊○押往某不詳之偏僻地點，由甲○○持木棍
    加以毆打，致其受有左側頭頂挫擦傷、血腫（五公分乘三公分）及前胸、右肩腫
    脹、壓痛等傷害，除以毆打方式施強暴外，並脅迫稱：若不還錢，要將其作掉，
    錢也不要了，致使戊○心生恐懼，答應返還甲○○所稱數額之款項，吳、唐二人
    即先將戊○押返平鎮國中，欲找校長出面借錢未果，甲○○復將戊○押往其平鎮
    市○○街一四五巷一號三樓之住處，強迫行無義務之事，簽下面額新台幣（下同
    ）四萬元之本票一張，及面額三萬元之本票十九張，嗣於是日十五時許，戊○之
    弟丁○接獲通知前來後，甲○○即持自戊○住處取得之玉質飾品等珠寶，偕同乙○○、戊○、丁○前往銀樓鑑價欲加以變賣償債未果，其間戊○、丁○乃趁隙逃
    離控制，前往桃園縣政府警察局平鎮分局北勢派出所報案，始悉上情。
三、甲○○另於九十二年二月十一日二十時三十分許，在屬桃園縣境之國道一號公路
    新屋交流道下「尊龍客運」站牌前，見己○○駕駛車牌號碼ＬＥ—七四三八號自
    用小客車停放路旁，竟意圖為自己不法之所有，趁己○○下車提行李不備之際，
    先進入車內後座躲藏，己○○未察即駕車沿國道一號公路北向行駛，當行駛於新
    屋與內壢間路段時，甲○○突然由後座現身，從己○○背後以行動電話假充作武
    器頂住己○○之背部，以此脅迫之方式喝令其交出財物，致使己○○不能抗拒而
    交出現金四千餘元、鑽戒、鑽錶、藍寶石戒指、金戒指及行動電話一支等財物，
    嗣行駛至中壢市○○路之啟英工商旁，甲○○要求己○○在路旁停車，並持續搜
    刮己○○之皮包尋找其他財物時，己○○趁機打開車門下車呼救，甲○○見狀立
    即下車逃離現場。經警獲報前來處理，在車內採得指紋一枚，經送交內政部警政
    署刑事警察局比對結果，與甲○○右環指之檔存指紋相符，方悉上情，而上開財
    物，甲○○則均用以換取毒品吸食而花用殆盡。
四、案經戊○、己○○各訴由桃園縣政府警察局平鎮分局、中壢分局報請台灣桃園地
    方法院檢察署檢察官偵查起訴。
    理  由
一、訊據被告甲○○矢口否認右揭剝奪告訴人戊○之行動自由、傷害及脅迫其行無義
    務之事之犯罪事實，辯稱：只有向戊○討債，戊○是自行上車，並未強押其上車
    ，也未毆打戊○或逼迫其簽下本票云云。經查：右揭事實，業據告訴人戊○指述
    歷歷，證人劉清平在偵查中證稱：「‧‧‧三人離開至室外，又爭吵拉扯起來，
    後來見甲○○拉戊○頭髮」等語、證人朱普文在偵查中證稱：「‧‧‧只見戊○
    臉頰似有打過的痕跡」及「（確定是架住或強拖走？）是強行拖走」，證人丁○
    亦於警詢及偵查中證稱：「（有無看到你姊姊被施暴情形？）我沒看到，我只看
    到我姊姊的臉部受傷、頭部有流血」，證人劉清平、朱普文及丁○分別就所見情
    形證述明確，此與告訴人指訴其受被告剝奪行動自由及傷害之情節相符，堪信為
    真實，至告訴人被逼迫簽下本票之事實，雖未扣得全部二十張本票（僅扣案一張
    ），然除有告訴人之指訴外，於被告身上尚查獲有由告訴人所簽發第三八二七八
    五號、金額三萬元之本票乙紙，及空白之第三八二七九八號至第三八二八００號
    本票三紙，則自第三八二七八六號至第三八二七九七號共十二張之本票何在？衡
    情在短時間之內開立十二張以上之本票為少有之事，且告訴人遭被告毆打及剝奪
    行動自由均為真實，在此情形下，告訴人已受到心理的強制，焉有出於自由意志
    而簽下本票之可能，是告訴人係在被告對其施以傷害、剝奪行動自由等暴力行為
    而妨害其意思形成及意思決定自由之情形下始簽下本票，被告所辯顯悖於常情，
    且與事實不符，委無足採，可認告訴人所述為真實，此外，又有診斷證明書、告
    訴人所簽立本票及空白本票三紙在卷可稽，事證明確，被告此部分之犯行洵堪認
    定。
二、次查被告右揭乘告訴人己○○不備進入其車內躲藏、後以行動電話假充作武器頂
    住其背部，以此脅迫之方式，致己○○不能抗拒，並喝令其交付財物之犯行，迭
    據被告甲○○坦承不諱，核與告訴人己○○指訴被害情節相符，此外在告訴人車
    內採得指紋一枚，經送內政部警政署刑事警察局比對結果，與甲○○右環指之檔
    存指紋相符，有內政部警政署刑事警察局鑑驗書在卷可稽，其犯行亦堪以認定。
三、核被告甲○○如犯罪事實欄二所為，係犯刑法第二百七十七條第一項之傷害罪及
    第三百零二條第一項之剝奪行動自由罪，如犯罪事實欄三所為，係犯同法第三百
    二十八條第一項之強盜罪。雖被告以並非強盜而係恐嚇取財置辯，惟按刑法第三
    百四十六條第一項之恐嚇取財罪與強盜罪之區別，係以對於被害人施用強暴脅迫
    等非法方法所加之威嚇程度為標準，倘其程度足以抑壓被害人之意思自由達於不
    能抗拒之程度，而取他人之物或使其交付者，即屬強盜，而恐嚇取財罪之恐嚇行
    為，不以將來之惡害通知為限，其以現時之危害相加者，亦包括在內，苟其使用
    之手段致被害人交付財物與否，尚有相當之自由意思，在社會一般觀念上猶未達
    於不能抗拒程度，只因此懷有恐懼之心，則僅成立恐嚇取財罪，且「強盜罪之強
    暴、脅迫，以所施用威嚇之程度，客觀上足以壓抑被害人之意思，至使不能抗拒
    為已足。至施用之威嚇手段，客觀上是否足以壓抑被害人之意思自由，應依一般
    人在同一情況下，其意思自由是否因此受壓制為斷，不以被害人之主觀意思為準
    。」（最高法院八十七年度台上字第三七○五號判決參照）。而強盜罪之強暴脅
    迫，祇須壓抑被害人之抗拒或使被害人身體上、精神上處於不能抗拒之狀態為已
    足，其暴力縱未與被害人身體接觸，仍屬強暴脅迫行為。本件被告雖僅以手機假
    充作武器從背後脅持被害人，但一般人在此情形下極易誤認係遭槍枝或其他利器
    抵住，為對於生命或身體之加害通知，使人畏懼將有不利後果而不能抗拒，又當
    時係處於行進於高速公路上之小客車內，若不聽從被告喝令即生危險，且依一般
    人在同一情況下，遭人以武器從背後脅持，應足以抑壓被害人之意思自由達於不
    能抗拒之程度，似此情形，被告所實施脅迫行為，已足壓抑被害人之抗拒，使精
    神上處於不能抗拒之程度，應構成強盜罪，委無可卸。又按刑法第三百零二條之
    妨害自由罪，原包括私行拘禁及以其他非法方法剝奪人之行動自由而言，所謂非
    法方法，當包括強暴、脅迫等情事在內。本件被告與共同被告乙○○基於妨害告
    訴人自由之犯意聯絡，以強暴、脅迫方式迫使告訴人與之上車而剝奪告訴人之行
    動自由，其間又以恐嚇使告訴人行無義務之事，惟此仍屬包含於妨害告訴人行動
    自由之同一意念之中，是被告所為僅成立刑法第三百零二條第一項之妨害自由罪
    ，不另論以同法第三百零四條第一項之強制罪、第三百零五條之恐嚇危害安全罪
    ，而被告甲○○所犯傷害、剝奪行動自由間，有方法、目的之牽連關係，應依刑
    法第五十五條之規定，從一重之剝奪行動自由罪論處。被告甲○○所犯剝奪行動
    自由罪及強盜罪二罪間，犯意各別，罪名不同，應予分論併罰。又被告與乙○○
    二人就所涉剝奪行動自由犯行部分，有犯意聯絡及行為分擔，為共同正犯。而被
    告有如犯罪事實欄所載之論罪科刑執行情形，有被告刑案資料查註紀錄表及台灣
    高等法院被告全國前案紀錄表在卷可稽，其於有期徒刑執行完畢後五年內，再犯
    本件有期徒刑以上之罪，為累犯，應分別依刑法第四十七條規定加重其刑。爰審
    酌爰審酌被告犯罪之動機、目的、所受之刺激、手段、品行、智識程度、所生危
    害及犯罪後之態度等一切情狀，分別量處如主文所示之刑，並定應執行刑。
據上論斷，應依刑事訴訟法第二百九十九條第一項前段，刑法第二十八條、第三百零
二條第一項、第二百七十七條第一項、第五十五條、第三百二十八條第一項、第四十
七條、第五十一條第五款，罰金罰鍰提高標準條例第一條前段，判決如主文。
本案經檢察官胡樹德到庭執行職務。
中      華      民      國      九十二      年     九     月    十九    日
                                臺灣桃園地方法院刑事第四庭
                                    法  官  沈 士 亮
右正本證明與原本無異。
如不服本判決，應於判決送達後十日內向本院提出上訴狀( 應附繕本 )，上訴於
臺灣高等法院。
                                    書記官  邱 志 堅
中      華      民      國      九十二      年     九     月    十九    日
附錄本案論罪科刑法條全文：
中華民國刑法第二百七十七條
 (普通傷害罪)
傷害人之身體或健康者，處三年以下有期徒刑、拘役或一千元以下罰金。
犯前項之罪因而致人於死者，處無期徒刑或七年以上有期徒刑；致重傷者
，處三年以上十年以下有期徒刑。
中華民國刑法第三百零二條
 (剝奪他人行動自由罪)
私行拘禁或以其他非法方法，剝奪人之行動自由者，處五年以下有期徒刑
、拘役或三百元以下罰金。
因而致人於死者，處無期徒刑或七年以上有期徒刑，致重傷者，處三年以
上十年以下有期徒刑。
第一項之未遂犯罰之。
中華民國刑法第三百二十八條
意圖為自己或第三人不法之所有，以強暴、脅迫、藥劑、催眠術或他法，
至使不能抗拒，而取他人之物或使其交付者，為強盜罪，處五年以上有期
徒刑。
以前項方法得財產上不法之利益或使第三人得之者，亦同。
犯強盜罪因而致人於死者，處死刑、無期徒刑或十年以上有期徒刑；致重
傷者，處無期徒刑或七年以上有期徒刑。
第一項及第二項之未遂犯罰之。
預備犯強盜罪者，處一年以下有期徒刑、拘役或三千元以下罰金。


司法院資訊處製作；財團法人民間司法改革基金會備份。
